臺灣臺南地方法院刑事判決　　　　　　 100年度訴字第1158號
公　訴　人　臺灣臺南地方法院檢察署檢察官
被　　　告　王美真
指定辯護人　本院公設辯護人　林宜靜
上列被告因違反毒品危害防制條例案件，經檢察官提起公訴(100
年度偵字第7714號)與移送併辦（100年度偵字第10138號），本
院判決如下：
    主  文
王美真犯如附表一所示之販賣第二級毒品罪，共拾罪，各處如附
表一主文欄所示之刑及各如附表一主文欄所示之沒收。應執行有
期徒刑貳年陸月，扣案附表二編號1所示之物沒收銷燬之；因販
賣第二級毒品所得共計新臺幣陸仟元沒收之，如全部或一部不能
沒收時，以其財產抵償之；扣案附表二編號2至4所示之物均沒收
。
    事  實
一、王美真明知安非他命係毒品危害防制條例第2條第2項第2款
    所示之第二級毒品，非經許可不得持有、販賣。竟仍基於販
    賣第二級毒品安非他命以為營利之犯意，以附表二編號2所
    示行動電話門號作為聯絡工具，於附表一所示之時間、地點
    、金額，販賣第二級毒品安非他命予附表一所示之人。嗣於
    民國100年5月31日上午7時40分許，經警持搜索票前往王美
    真位於臺南市○區○○路461巷8弄9號居處執行搜索，當場
    扣得附表二所示之物，始查知上情。
二、案經臺南市政府警察局第一分局移送臺灣臺南地方法院檢察
    署檢察官偵查起訴。
    理  由
甲、程序部分：按被告以外之人於審判外之陳述，經當事人於審
    判程序同意作為證據，法院審酌該言詞陳述或書面陳述作成
    時之情況，認為適當者，亦得為證據，刑事訴訟法第159條
    之5第1項定有明文。查被告於本院審理時對於檢察官所提出
    供述證據之證據方法均不爭執(見本院卷第25頁反面)，而本
    院依卷內資料審酌上揭證據，亦認為並未有何違背法律或其
    他相關規定之情事，而應認為適當，是依刑事訴訟法第159
    條之5第1項之規定，均具有證據能力。
乙、實體部分：
一、訊據被告王美真對於上揭犯行於警詢、檢察官偵查及本院準
    備程序與審理中均坦承不諱，核與證人即附表一所示購毒之
    人分別於警詢及檢察官偵查中經具結後證述之情節相符，此
    外復有通訊監查譯文及附表二所示之物扣案可資佐證。而扣
    案附表二編號1所示之物，經臺南市政府警察局第一分局以
    聯華生技製造之毒品檢驗盒試劑檢驗結果，確呈安非他命陽
    性反應，有該局查獲涉嫌毒品危害防制條例案毒品初步檢驗
    報告單1紙附卷足稽(見臺南市政府警察局第一分局南市警一
    刑偵字第1001301188號刑案偵查卷宗第63頁)足認扣案附表
    二編號1所示之物確為安非他命類之第二級毒品無訛。
二、又毒品危害防制條例所規定之販賣毒品罪，雖未明示「營利
    之意圖」為其犯罪構成要件，然「販賣」一語，在文義解釋
    上當然已寓含有買賤賣貴，而從中取利之意思存在，且從商
    業交易原理與一般社會觀念而言，販賣行為在通常情形下，
    仍係以牟取利益為其活動之主要誘因與目的；衡以毒品之非
    法交易向為政府查禁森嚴且重罰不寬貸之行為，為一般民眾
    普遍認知之事，而被告與附表一所示之人間均無深切交情，
    僅存有買賣毒品關係，復據被告供述在卷及上述證人明確證
    述，倘非有利可圖，被告絕無平白甘冒被查緝重罰之高度風
    險，而單純代無深厚交情之他人購買毒品之理，是其販入之
    價格當較其出售之價格為低，而有從中賺取買賣價差牟利之
    意圖及事實，應屬合理認定。又販賣毒品非可公然為之，亦
    無公定價格，容易分裝並增減份量，而每次買賣之價量，可
    能隨時依雙方關係深淺、資力、需求量及對行情之認知、來
    源是否充裕、查緝是否嚴緊、購買者被查獲時供述購買對象
    之可能風險之評估等，而異其標準，非可一概論之，是販賣
    毒品之利得除被告供述之價量俱臻明確外，委難察得其交易
    實情，然販賣者從價差或量差中牟利之方式雖異，惟其販賣
    行為在意圖營利則屬同一；從而，舉凡有償交易，除足以反
    證其確係另基於某種非圖利本意之關係外，通常尚難因無法
    查悉其販入價格，做為是否高價賣出之比較，諉以無營利之
    意思而阻卻販賣犯行之追訴。本件倘被告販售上開毒品從中
    牟利，自無平白費時、費力，特意趕赴如附表一所示地點交
    付毒品之理，依此亦足以認定被告營利之意圖至為炯然。綜
    上，互核被告前後供述與其他事證相互比對，本院認被告確
    分別有上揭事實欄所載販賣第二級毒品犯行本件事證已臻明
    確，被告犯堪予認定應予依法論科。
三、論罪科刑：
  (一)核被告王美真所為係犯毒品危害防制條例第4條第2項之販賣
    第二級毒品罪，被告販賣安非他命前後，持有安非他命之低
    度行為，應分別為各次販賣上開毒品之高度行為所吸收，均
    不另論罪。又被告所犯上揭販賣第二級毒品共10罪，犯意各
    別，行為互異，時間亦殊，為數行為，自應分別分論併罰。
  (二)被告於偵查及審判中均自白本件犯行，其所犯各罪，均應依
    毒品危害防制條例第17條第2項之規定減輕其刑。查被告有
    年幼子女尚待撫養，且有婆婆中風須人照料，係為自己施用
    毒品所需始販賣毒品，業據被告於本院審理中供明在卷（見
    本院卷第36頁反面），且有被告提出之奇美醫療財團法人奇
    美醫院診斷證明書(見本院卷第31頁)、身心障礙手冊(見本
    院卷第19頁)等證可證，而被告販賣毒品之次數雖達10次，
    但其販賣第二級毒品安非他命之時間僅3月，販賣價格僅新
    台幣(下同)6,000元，數量非鉅，其犯罪之情狀遠較長期販
    賣毒品之「大盤」、「中盤」毒販輕微，客觀上足以引起一
    般同情，雖依前揭法律之規定減輕其刑，縱處以法定最低刑
    度猶嫌過重，而有情輕法重、顯可憫恕之情形，爰依刑法第
    59條之規定酌減其刑，並依法遞減之。
  (三)爰審酌被告應知毒品對人體危害之鉅，猶不思警惕，僅因貪
    圖小利，竟藉流毒他人牟取利益，戕害他人身體健康，且危
    害社會治安，惟念被告因貪慾致罹刑章，販賣之期間不長、
    販毒所賺取之金額有限、販賣之數量非多，以其本件犯罪情
    節而論，惡性尚非重大不赦，兼衡被告之素行、智識程度、
    家庭經濟狀況及犯罪後自始至終坦承犯行態度良好等一切情
    狀，就被告所涉犯行部分，分別量處如附表一所示之刑，並
    定其應執行刑，以示懲戒。
四、沒收部分：
  (一)按毒品危害防制條例第19條第1項有關沒收因犯罪所得財物
    之規定，係採義務沒收主義，故販賣毒品所得金錢，如能認
    定確係販賣毒品所得款項，應宣告沒收，不以當場搜獲扣押
    者為限，但因其並無「不問屬於犯人與否，沒收之」之特別
    規定，自仍以沒收物屬於犯人所有者為限，始得依該規定予
    以沒收，而上開規定另稱「追徵其價額」者，必限於所沒收
    之物，為金錢以外其他財物而無法沒收時，始應追徵其價額
    ，使其繳納與原物相當價額，如所得財物為金錢而無法沒收
    時，應以其財產抵償之，而不發生追徵價額問題；另上開規
    定所稱因犯罪所得之財物，係以實際所得者為限，苟無所得
    或尚未取得者，即無從為沒收、追徵或以財產抵償之諭知（
    最高法院93年度台上字第1218、2670、2743號及96年度台上
    字第2331號判決意旨參照）。經查：被告如附表一所示各次
    販賣第二級毒品所得，屬於被告所有，且經被告取得，又因
    未經警扣案故有無法沒收之可能，而如無法沒收時自應以其
    財產抵償之，依照上開說明，本院自應依毒品危害防制條例
    第19條第1項規定，於各罪刑項下宣告沒收，如全部或一部
    不能沒收時，則應以其財產抵償之。
  (二)次按以營利為目的販入毒品，經多次販賣後，持有剩餘毒品
    被查獲，其各次販賣毒品行為，固應併合處罰，惟該持有剩
    餘毒品之低度行為，應僅為最後一次販賣毒品之高度行為所
    吸收，不另論罪，故就查獲附表二編號1所示之剩餘毒品，
    祇能於最後一次之販賣毒品罪宣告沒收銷燬，不得於各次販
    賣毒品罪均宣告沒收銷燬（最高法院98年度台上字第5258、
    5117、3823、3337號判決意旨參照）。經查：附表二編號1
    所示之物，為被告以營利為目的而販入，經多次販賣後所剩
    餘之毒品，依照上揭見解自應於最後1次販賣項下沒收銷燬
    之。至上開安非他命之包裝袋20只，因原係供包裝上開毒品
    之用，縱於檢測時將上開毒品取出，勢仍有微量毒品沾附其
    上無法析離，亦有法務部調查局93年3月19日調科壹字第093
    00113060號函可考，是前開包裝袋自仍應與上開毒品一併沒
    收銷燬之。另附表二編號3所示夾鍊袋，既係被告分裝毒品
    後所剩餘，依照上揭相同之法理，自亦應於最後一次販賣項
    下宣告沒收。
  (三)扣案附表二編號2、4所示之物，係被告所有供其每次販賣毒
    品聯絡使用及秤量重量之用，業據被告供明在卷（見本院卷
    第36頁反面），應依毒品危害防制條例第19條第1項規定，
    分別在被告每次所涉犯行項下宣告沒收。
據上論斷，應依刑事訴訟法第299條第1項前段，毒品危害防制條
例第4條第2項、第17條第2項、第18條第1項前段、第19條第1項
，刑法第11條前段、第59條、第51條第5款，判決如主文。
本案經檢察官 馮君傑 到庭執行職務。
中    華    民    國    100    年    10    月   18    日
                刑事第十五庭  審判長  法  官  蔡直青
                                      法  官  伍逸康
                                      法  官  林福來
以上正本證明與原本無異。
如不服本判決應於收受本判決後10日內向本院提出上訴書狀，並
應敘述具體理由。其未敘述上訴理由者，應於上訴期間屆滿後20
日內向本院補提理由書狀（均須按他造當事人之人數附繕本）「
切勿逕送上級法院」。
                                      書記官  郭純瑜
中    華    民    國   100    年    10    月    20    日
附錄本案論罪科刑法條：
毒品危害防制條例
第 4 條
製造、運輸、販賣第一級毒品者，處死刑或無期徒刑；處無期
  徒刑者，得併科新臺幣二千萬元以下罰金。
製造、運輸、販賣第二級毒品者，處無期徒刑或七年以上有期
  徒刑，得併科新臺幣一千萬元以下罰金。
製造、運輸、販賣第三級毒品者，處五年以上有期徒刑，得併
  科新臺幣七百萬元以下罰金。
製造、運輸、販賣第四級毒品者，處三年以上十年以下有期徒
  刑，得併科新臺幣三百萬元以下罰金。
製造、運輸、販賣專供製造或施用毒品之器具者，處一年以上
  七年以下有期徒刑，得併科新臺幣一百萬元以下罰金。
前五項之未遂犯罰之。
附表一：
┌──┬─────┬────────┬────┬─────┬───────────┐
│編號│   時間   │      地點      │ 購毒者 │   金額   │主              文    │
│    │          │                │        │          │ （罪名及宣告刑）     │
├──┼─────┼────────┼────┼─────┼───────────┤
│ 1  │100年2月18│臺南市安平區安平│ 王寶祥 │1包       │王美真販賣第二級毒品，│
│    │日20時30分│路媽祖廟對面停車│        │500 元    │處有期徒刑壹年拾月，因│
│    │許        │場旁            │        │          │販賣第二級毒品所得新臺│
│    │          │                │        │          │幣伍佰元沒收之，如全部│
│    │          │                │        │          │或一部不能沒收時，以其│
│    │          │                │        │          │財產抵償之；扣案附表二│
│    │          │                │        │          │編號2、4所示之物沒收。│
├──┼─────┼────────┼────┼─────┼───────────┤
│ 2  │100年2月19│臺南市安平區安平│ 王寶祥 │1包       │王美真販賣第二級毒品，│
│    │日10時許  │路茶農飲料店    │        │500元     │處有期徒刑壹年拾月，因│
│    │          │                │        │          │販賣第二級毒品所得新臺│
│    │          │                │        │          │幣伍佰元沒收之，如全部│
│    │          │                │        │          │或一部不能沒收時，以其│
│    │          │                │        │          │財產抵償之；扣案附表二│
│    │          │                │        │          │編號2、4所示之物沒收。│
├──┼─────┼────────┼────┼─────┼───────────┤
│ 3  │100年3月3 │臺南市安平區安北│ 王寶祥 │1包       │王美真販賣第二級毒品，│
│    │日18時許  │路王城西社區活動│        │1000元    │處有期徒刑貳年，因販賣│
│    │          │中心門口停車場  │        │          │第二級毒品所得新臺幣壹│
│    │          │                │        │          │仟元沒收之，如全部或一│
│    │          │                │        │          │部不能沒收時，以其財產│
│    │          │                │        │          │抵償之；扣案附表二編號│
│    │          │                │        │          │2、4所示之物沒收。    │
├──┼─────┼────────┼────┼─────┼───────────┤
│ 4  │100年3月10│臺南市安平區安平│ 王寶祥 │  1包     │王美真販賣第二級毒品，│
│    │日14時許  │路媽祖廟對面停車│        │  500元   │處有期徒刑壹年拾月，因│
│    │          │場旁            │        │          │販賣第二級毒品所得新臺│
│    │          │                │        │          │幣伍佰元沒收之，如全部│
│    │          │                │        │          │或一部不能沒收時，以其│
│    │          │                │        │          │財產抵償之；扣案附表二│
│    │          │                │        │          │編號2、4所示之物沒收。│
├──┼─────┼────────┼────┼─────┼───────────┤
│ 5  │100年3月12│臺南市安平區媽祖│ 王寶祥 │1包       │王美真販賣第二級毒品，│
│    │日14時25分│廟對面停車場旁  │        │500元     │處有期徒刑壹年拾月，因│
│    │許        │                │        │          │販賣第二級毒品所得新臺│
│    │          │                │        │          │幣伍佰元沒收之，如全部│
│    │          │                │        │          │或一部不能沒收時，以其│
│    │          │                │        │          │財產抵償之；扣案附表二│
│    │          │                │        │          │編號2、4所示之物沒收。│
├──┼─────┼────────┼────┼─────┼───────────┤
│ 6  │100年4月16│臺南市安平區府平│ 許義淞 │1包       │王美真販賣第二級毒品，│
│    │日23時09分│公園            │        │500元     │處有期徒刑壹年拾月，因│
│    │許        │                │        │          │販賣第二級毒品所得新臺│
│    │          │                │        │          │幣伍佰元沒收之，如全部│
│    │          │                │        │          │或一部不能沒收時，以其│
│    │          │                │        │          │財產抵償之；扣案附表二│
│    │          │                │        │          │編號2、4所示之物沒收。│
├──┼─────┼────────┼────┼─────┼───────────┤
│ 7  │100年4月17│臺南市○區○○路│ 胡淨賢 │1包       │王美真販賣第二級毒品，│
│    │日0時40分 │461巷8弄口王美真│        │500元     │處有期徒刑壹年拾月，因│
│    │許        │住處附近        │        │          │販賣第二級毒品所得新臺│
│    │          │                │        │          │幣伍佰元沒收之，如全部│
│    │          │                │        │          │或一部不能沒收時，以其│
│    │          │                │        │          │財產抵償之；扣案附表二│
│    │          │                │        │          │編號2、4所示之物沒收。│
├──┼─────┼────────┼────┼─────┼───────────┤
│ 8  │100年4月21│臺南市安平區安北│ 羅義芬 │1包       │王美真販賣第二級毒品，│
│    │日9時19分 │路石門國小後門  │        │500元     │處有期徒刑壹年拾月，因│
│    │許        │                │        │          │販賣第二級毒品所得新臺│
│    │          │                │        │          │幣伍佰元沒收之，如全部│
│    │          │                │        │          │或一部不能沒收時，以其│
│    │          │                │        │          │財產抵償之；扣案附表二│
│    │          │                │        │          │編號2、4所示之物沒收。│
├──┼─────┼────────┼────┼─────┼───────────┤
│ 9  │100年4月22│臺南市○區○○路│ 胡淨賢 │1包       │王美真販賣第二級毒品，│
│    │日18時許  │461巷8弄9號王美 │        │500元     │處有期徒刑壹年拾月，因│
│    │          │真住處前        │        │          │販賣第二級毒品所得新臺│
│    │          │                │        │          │幣伍佰元沒收之，如全部│
│    │          │                │        │          │或一部不能沒收時，以其│
│    │          │                │        │          │財產抵償之；扣案附表二│
│    │          │                │        │          │編號2、4所示之物沒收。│
├──┼─────┼────────┼────┼─────┼───────────┤
│ 10 │100年4月23│臺南市安平區府平│ 許義淞 │1包       │王美真販賣第二級毒品，│
│    │日23時26分│公園            │        │1000元    │處有期徒刑貳年，因販賣│
│    │許        │                │        │          │第二級毒品所得新臺幣壹│
│    │          │                │        │          │仟元沒收之，如全部或一│
│    │          │                │        │          │部不能沒收時，以其財產│
│    │          │                │        │          │抵償之；扣案附表二編號│
│    │          │                │        │          │1所示之物沒收銷燬之， │
│    │          │                │        │          │扣案附表二編號2至4所示│
│    │          │                │        │          │之物沒收。            │
└──┴─────┴────────┴────┴─────┴───────────┘
附表二：
┌─┬───────┬────┬───────────┐
│編│品          名│數    量│備                  註│
│號│              │        │                      │
├─┼───────┼────┼───────────┤
│1 │安非他命      │20包(含 │供分裝安非他命用      │
│  │              │袋共重約│                      │
│  │              │3.82公克│                      │
│  │              │)       │                      │
├─┼───────┼────┼───────────┤
│2 │000000000號行 │1張     │供販賣毒品聯絡用      │
│  │動電話SIM卡   │        │                      │
├─┼───────┼────┼───────────┤
│3 │夾鍊袋        │9個     │供分裝毒品用          │
├─┼───────┼────┼───────────┤
│4 │電子磅秤      │1台     │供秤量毒品重量用      │
└─┴───────┴────┴───────────┘